臺灣桃園地方法院民事裁定
110年度監宣字第701號
聲  請  人  王秋蘭  
相  對  人  王綢    
關  係  人  吳佳明  
上列聲請人對於相對人聲請監護宣告事件，本院裁定如下：
    主    文
宣告王綢（女，民國00年0月00日生，身分證統一編號：Z000000
000號）為受監護宣告之人。
選定王秋蘭（女，民國00年00月00日生，身分證統一編號：Z000
000000號）為受監護宣告之人王綢之監護人。
指定吳佳明（男，民國00年0月00日生，身分證統一編號：Z0000
00000號）為會同開具財產清冊之人。
聲請程序費用由受監護宣告之人王綢負擔。
    理    由
一、按「對於因精神障礙或其他心智缺陷，致不能為意思表示或
    受意思表示，或不能辨識其意思表示之效果者，法院得因本
    人、配偶、四親等內之親屬、最近一年有同居事實之其他親
    屬、檢察官、主管機關或社會福利機構之聲請，為監護之宣
    告」、「受監護宣告之人應置監護人」、「法院為監護之宣
    告時，應依職權就配偶、四親等內之親屬、最近一年有同居
    事實之其他親屬、主管機關、社會福利機構或其他適當之人
    選定一人或數人為監護人，並同時指定會同開具財產清冊之
    人。法院為前項選定及指定前，得命主管機關或社會福利機
    構進行訪視，提出調查報告及建議。監護之聲請人或利害關
    係人亦得提出相關資料或證據，供法院斟酌」、「法院選定
    監護人時，應依受監護宣告之人之最佳利益，優先考量受監
    護宣告之人之意見，審酌一切情狀，並注意下列事項：一、
    受監護宣告之人之身心狀態與生活及財產狀況。二、受監護
    宣告之人與其配偶、子女或其他共同生活之人間之情感狀況
    。三、監護人之職業、經歷、意見及其與受監護宣告之人之
    利害關係。四、法人為監護人時，其事業之種類與內容，法
    人及其代表人與受監護宣告之人之利害關係」，民法第14條
    第1項、第1110條、第1111條、第1111條之1分別有明定。
二、聲請意旨略以：聲請人及關係人分別為相對人之女兒及女婿
    。相對人於民國109年8月10日起因精神疾病，致不能為意思
    表示或受意思表示，或不能辨識其意思表示之效果。為此，
    爰依民法第14條第1項、家事事件法第164條規定，聲請准予
    對相對人為監護宣告，並指定聲請人為相對人之監護人，暨
    指定關係人為會同開具財產清冊之人。若認相對人尚未達可
    宣告監護之程度，則請依民法第14條第3項、家事事件法第1
    74條規定為輔助之宣告等語。
三、經查，聲請人主張之上揭事實，業據提出兩造及關係人戶籍
    謄本、親屬系統表、中華民國身心障礙證明等件為證，並經
    本院調閱相關戶籍資料核閱無訛。又經本院前往長庚醫療財
    團法人桃園長庚紀念醫院勘驗相對人之精神狀況，於鑑定人
    沈信衡醫師面前點呼並詢問相對人年籍資料，相對人有回應
    ，並稱「35年次、59歲，身份證被拿走了，沒有還回來」，
    詢問相對人現住何處，答稱「鶯歌，光明街，不知道幾號」
    ，又經詢問相對人共有幾名子女？在場之聲請人為何人及其
    姓名，回稱「2個，阿美及弟仔」，「她（指聲請人）誰我
    忘記了」，再詢問相對人「有新臺幣（下同）1,000元，衣
    服一套350元，買2套，找零為何？」，則稱「2件150元，太
    久了」，過程中相對人意識清醒，有問有答，但無法全部正
    確回答；聲請人在場表示，阿美及弟仔分別為相對人子女王
    美玲、王宏志之小名，鶯歌光明街是王美玲之地址，相對人
    也會住該處，本件是為辦理王宏志之繼承事宜而為聲請等語
    （見本院卷第39頁及其背面）。而鑑定人沈信衡醫師提出鑑
    定報告記載略以：「生活狀況及現在身心狀態（含檢查結果
    ）：身體與精神狀態：意識：清醒。定向感：無法正確回答
    日期時間，認不得案二女。外觀：尚整潔、無異味。態度：
    被動配合，表情平板、眼神互動少。情緒：平板。行為：有
    自主動作、可正常行走，無異常行為。言語：被動回應，語
    句短，部分無法切題。思考：貧乏。覺知：疑似有幻覺（在
    家中會自言自語）。檢驗或檢查結果：無。日常生活狀況：
    ㈠日常生活自理情形：可正常行走，進食（碎食餐），如廁
    、洗澡等需他人部分協助，無法從事一般家務。㈡經濟活動
    能力：已多年無經濟活動。㈢社會性活動力：已多年無社交
    活動。㈣交通事務能力：已多年無交通事務。㈤健康照護能力
    ：皆由家屬協助安排，個案可配合。㈥其他：無。鑑定結果
    ：㈠精神障礙或其他心智缺陷之有無：有精神障礙或其他心
    智缺陷：思覺失調症。㈡障礙程度－為意思表示或辨識其意思
    表示效果之能力：完全不能。㈢預後及回復之可能性：目前
    評估個案回復之可能性低。結論：個案之精神科臨床診斷為
    『思覺失調症』。目前認知功能有明顯障礙，致不能為意思表
    示或受意思表示，或不能辨識其意思表示之效果。推測其回
    復之可能性低」等語，有長庚醫院於111年1月3日以長庚院
    林字第1100951114號函所附之精神鑑定報告書1件在卷可稽
    （見本院卷第32頁及其背面）。審酌相對人因思覺失調症，
    已致不能為意思表示或受意思表示或不能辨識其意思表示之
    效果，是聲請人向本院聲請對相對人為監護宣告，核無不合
    ，應予准許。
四、次查，就本件適宜由何人擔任監護人及會同開具財產清冊之
    冊之人部分：
    ㈠經本院囑請桃園市社會工作師公會對兩造進行訪視，該公
      會於110年10月25日以桃林字第110572號函檢附監護（輔
      助）宣告調查訪視報告記載略以：「
    1.需求評估：⑴相對人為思覺失調症患者，訪視當天，相對
      人對訪員之提問，僅有「你好」「我不知道」等回應，據
      聲請人表示，相對人雖具有行動及簡單言語表達能力，但
      無辨識熟悉親屬之能力，且曾發生在外遊蕩以及外出偷竊
      之觸法行為，評估相對人受疾病所致，有仰賴他人照顧及
      協助處理個人事務之需。⑵聲請人表示，為協助相對人繼
      承相對人長子之勞保退休金，而提出本案之聲請。
    2.建議：本案之聲請人王秋蘭女士為相對人次女，關係人吳
      佳明先生為相對人之次女婿，相對人主要與聲請人同住及
      照顧，但當聲請人每週外出工作2天至3天時，則會將相對
      人送至相對人長女家中，由相對人長女協助每周照顧2至3
      天，相對人之醫療決策與安排、照顧安排、證件保管及財
      產管理事務，由聲請人主責處理，相對人每月生活費用約
      計5千至6千元，由聲請人提領相對人之老人年金支付，不
      足處再由聲請人支付。此外，關係人自述每月會給予聲請
      人1千至2千，做為相對人生活零用金。聲請人口頭表示，
      相對人長女王美玲女士知悉本案之聲請，並同意推派聲請
      人王秋蘭女士擔任本案之監護人人選，關係人吳佳明先生
      擔任本案之會同開具財產清冊之人人選。經訪視，聲請人
      王秋蘭女士具擔任監護人意願、關係人吳佳明先生具擔任
      會同開具財產清冊之人意願。綜合評估相對人的受照顧狀
      況、聲請人與關係人的陳述未見明顯不適任之消極原因，
      惟仍請鈞院以相對人最佳利益為考量，並參酌相關事證後
      ，予以綜合裁量之」等語，有該調查訪視報告附卷供參（
      見本院卷第35頁）。
    ㈡聲請人、關係人均出具同意書，並於本院訊問時表示同意
      分別由聲請人及關係人擔任相對人之監護人及會同開具財
      產清冊之人（見本院卷第4、40頁）。相對人之子王宏志
      於106年8月25日死亡，且無配偶、子女，有戶籍資料在卷
      為憑（見本院卷第43至45頁），相對人另名女兒王美玲經
      本院函詢意見後，提出陳述意見狀狀表示無意見（見本院
      卷第29頁）。
    ㈢綜合上情，審酌聲請人為相對人之女兒，主責處理相對人
      相關事務，又無不適或不宜擔任監護人之積極、消極原因
      ，且具擔任監護人之意願，應可提供相對人良好之生活照
      顧與保護，並能擔負相對人之監護人職務，如由聲請人共
      同擔任相對人之監護人，應能符合相對人之最佳利益，其
      他家屬就此復無意見，爰依上揭法條規定，選定聲請人擔
      任相對人之監護人。另就指定會同開具財產清冊之人部分
      ，本院參酌關係人為相對人之女婿，對相對人有相當程度
      之瞭解及關心，且有意願擔任會同開具財產之人，復無不
      適任之原因，由其會同開具財產清冊，衡情當可善盡監督
      相對人財產狀況之責，並得保障相對人之財產受到妥適處
      理，其他家屬就此亦表示無意見，是由關係人擔任會同開
      具財產清冊之人應屬適當，爰依前揭規定，指定關係人為
      本件會同開具財產清冊之人。
五、又經本院選定之監護人，應依民法第1112條規定，負責護養
    療治相對人之身體及妥善為財產管理之職務；且依民法第11
    13條準用同法第1099條、第1099條之1規定，監護開始時，
    監護人對於受監護人之財產，應會同關係人於2個月內開具
    財產清冊，並陳報法院；於財產清冊開具完成並陳報法院前
    ，監護人對於受監護人之財產，僅得為管理上必要之行為，
    附此敘明。
六、依家事事件法第168條第1項、第164條第2項，裁定如主文。
中　　華　　民　　國　　111 　年　　1 　　月　　17　　日
                    家事法庭    法　官　羅詩蘋
以上正本證明與原本無異。
如對本裁定抗告須於裁定送達後10日內向本院提出抗告狀，並繳
納抗告裁判費新臺幣1,000 元。
中　　華　　民　　國　　111 　年　　1 　　月　　17　　日
                                書記官　黃雅慧